【裁判字號】    99,訴,714
【裁判日期】    990909
【裁判案由】    違反毒品危害防制條例
【裁判全文】
臺灣彰化地方法院刑事判決               99年度訴字第714號
公  訴  人  臺灣彰化地方法院檢察署檢察官
被      告  乙○○
指定辯護人  黃鈴律師
上列被告因違反毒品危害防制條例案件，經檢察官提起公訴（99
年度偵字第3581號），本院判決如下：
    主  文
乙○○犯如附表一所示之罪，均累犯，各處如附表一所示之刑（
含主刑、從刑）。應執行有期徒刑拾捌年陸月，因犯罪所得之財
物新臺幣壹仟元與姓名、年籍不詳之成年男子連帶沒收之，如全
部或一部不能沒收時，以其二人之財產連帶抵償之，扣案如附表
三編號一至三所示之物均沒收。
被訴如附表二所示販賣第一級毒品部分無罪。
    事  實
一、乙○○（綽號「笨哥」、「兄仔」）前於民國90年6 月24日
    因施用毒品案件，經本院以91年度訴字第25號判決處有期徒
    刑6 月確定，於91年10月14日易科罰金執行完畢。仍不知警
    惕，與某姓名、年籍不詳之成年男子均明知海洛因為毒品危
    害防制條例所規範之第一級毒品，不得販賣及持有，竟共同
    為圖謀販賣毒品賺取價差之利益，基於販賣第一級毒品海洛
    因之各別犯意聯絡，由乙○○持不知情之張靜宜所有之門號
    0000-000000 號行動電話為聯繫工具，於附表一所示之時間
    ，與使用附表一所示電話之甲○○聯絡後，相約在乙○○位
    於彰化縣鹿港鎮頭崙里頭崙巷9 號之住處見面，由乙○○以
    附表一所示高於進價之價格，販賣海洛因予甲○○，並由上
    開姓名、年籍不詳之成年男子交付海洛因予甲○○及收取附
    表一所示之對價，以此方式共同賺取價差為利潤。嗣經法務
    部調查局彰化縣調查站對乙○○所持用之上開門號實施通訊
    監察，並於96年5 月17日下午4 時許，持本院所核發之搜索
    票前往上址執行搜索，扣得乙○○所有如附表三編號一至三
    所示之物，查悉上情。
二、案經臺灣彰化地方法院檢察署檢察官偵查起訴。
    理  由
壹、程序部分
一、按被告以外之人（包括證人、鑑定人、告訴人、被害人及共
    同被告等）於司法警察官或司法警察調查中所為之陳述，與
    審判中不符時，其先前之陳述具有較可信之特別情況，且為
    證明犯罪事實存否所必要者，得為證據，刑事訴訟法第159
    條之2 定有明文。所謂「前後陳述不符」之要件，應就前後
    階段之陳述進行整體判斷，以決定其間是否具有實質性差異
    ，惟無須針對全部陳述作比較，陳述之一部分有不符，亦屬
    之。而所謂「具有較可信之特別情況」之情形，亦應就前後
    陳述時之各種外部情況進行比較，以資決定何者外部情況具
    有可信性。若陳述係在特別可信之情況下所為，則虛偽陳述
    之危險性即不高，雖係審判外陳述，或未經被告為反對詰問
    、對質，仍得承認其有證據能力（惟此僅係確定上開陳述有
    無證據能力而已，至該證據具有證據能力後，其證據力之強
    弱問題，仍待法院綜合全辯論意旨及調查證據所得，依法認
    定之）。查證人甲○○於警詢中及本院審理時之證述，就其
    係向被告乙○○或被告之友人購買海洛因、與被告相約見面
    是否為向被告購買第一級毒品海洛因等節，前後陳述互有不
    符情形，本院審酌其於警詢時之證述係在案發後隨即作成，
    與上開通聯時間僅隔數月許，當時記憶自較為深刻，可立即
    反應所知，不致因時隔日久而遺忘案情，且其於警詢時就細
    節陳述甚詳，警詢筆錄就犯罪之構成要件及態樣記載均屬完
    整，詢問亦未以不正方法為之，其警詢陳述係出於任意性，
    未因被告在場而迴避對被告不利之陳述，亦未受其他外力干
    擾，且無事後串謀編造事實之情事，綜合證人甲○○為警詢
    陳述之外部情況觀之，足認其於警詢中所為之陳述，客觀上
    具有較可信之特別情況，且證人甲○○該部分證述內容，事
    涉販賣毒品構成要件事實之存否，為證明本案犯罪事實所必
    要，依上揭規定，其於警詢中之證言自有證據能力。
二、按被告以外之人於偵查中向檢察官所為陳述，除顯有不可信
    之情況者外，得為證據，同法第159 條之1 第2 項定有明文
    。偵查中對被告以外之人（包括證人、鑑定人、告訴人、被
    害人及共同被告等）所為之偵查筆錄，或被告以外之人向檢
    察官所提之書面陳述，性質上均屬傳聞證據。惟現階段刑事
    訴訟法規定檢察官代表國家偵查犯罪、實施公訴，依法其有
    訊問被告、證人及鑑定人之權，證人、鑑定人且須具結，而
    實務運作時，檢察官偵查中向被告以外之人所取得之陳述，
    原則上均能遵守法律規定，不致違法取供，其可信度極高，
    職是，被告以外之人前於偵查中已具結而為證述，除反對該
    項供述得具有證據能力之一方，已釋明「顯有不可信之情況
    」之理由外，不宜以該證人未能於審判中接受他造之反對詰
    問為由，即遽指該證人於偵查中之陳述不具證據能力。證人
    甲○○於檢察官偵查中所為之陳述，其未曾提及檢察官在偵
    查時有不法取供之情形，被告亦未釋明上開供述有顯不可信
    之情況，依上說明，證人甲○○於偵查中之證言自具有證據
    能力。
三、按有事實足認被告或犯罪嫌疑人有最輕本刑為3 年以上有期
    徒刑之罪嫌，並危害國家安全或社會秩序情節重大，而有相
    當理由可信其通訊內容與本案有關，且不能或難以其他方法
    蒐集或調查證據者，得發通訊監察書。通訊監察書，偵查中
    由檢察官依司法警察機關聲請或依職權核發，審判中由法官
    依職權核發，修正前通訊保障及監察法第5 條第1 項第1 款
    、第2 項定有明文。被告乙○○所使用之0000-000000 號行
    動電話於96年4 月26日上午10時許至96年5 月25日上午10時
    止之通訊監察，係經臺灣彰化地方法院檢察署檢察官核准在
    案，有詳載聲監案號、案由、監察電話及對象等之臺灣彰化
    地方法院檢察署96年彰檢良簡監（續）字第000135號通訊監
    察書及譯文紀錄等附卷可參，係依法所為之監聽，尚無不法
    取證情事。又按通訊監察錄音之譯文，僅屬依據監聽錄音結
    果予以翻譯之文字，固具文書證據之外觀，但實際上仍應認
    監聽所得之錄音帶或光碟，始屬調查犯罪所得之證物；刑事
    訴訟法第165 條之1 第2 項所稱之證物，如其蒐證程序合法
    ，並經合法調查，自具證據能力。因此檢察官如提出通訊監
    察錄音之譯文為其證據方法，實乃以其監聽所得之錄音帶或
    光碟，為調查犯罪所得之證物，法院本應依刑事訴訟法第16
    5 條之1 所列之方法調查，以判斷該錄音帶或光碟是否與通
    訊監察錄音之譯文相符。而監聽錄音製作之譯文，雖通常為
    偵查犯罪機關單方面製作，然若被告或訴訟關係人對其真實
    性並無爭執，經法院於審判期日提示譯文供當事人辨認、表
    示意見並為辯論者，程序自屬適法（最高法院95年度臺上字
    第295 號、94年度臺上字第4665號判決意旨參照）。查本案
    卷內之相關電話監聽，取證程序未見違法情事，已如前述；
    而法務部調查局彰化縣調查站依監聽錄音所製作之監聽譯文
    ，經本院提示予公訴人、被告及辯護人後，迄言詞辯論終結
    前均無異議，且同意採為證據，對譯文內容真實性亦無爭執
    ，依上開說明，卷附通訊監察譯文均具證據能力。
四、按被告以外之人於審判外之言詞或書面陳述，除法律有規定
    者外，不得作為證據，刑事訴訟法第159 條第1 項固定有明
    文，惟被告以外之人於審判外之陳述，雖不符合同法第159
    條之1 至第159 條之4 規定，但經當事人於審判程序同意作
    為證據，法院審酌該言詞陳述或書面陳述作成時之情況，認
    為適當者，亦得為證據，當事人、代理人或辯護人於法院調
    查證據時，知有第159 條第1 項不得為證據之情形，而未於
    言詞辯論終結前聲明異議者，視為有前項之同意，此觀同法
    第1 條之5 規定即明。經查，除證人甲○○於警詢、偵訊之
    證述外，本判決後開引用其餘各該被告以外之人於審判外之
    陳述（包含書面陳述），固亦皆屬傳聞證據，惟當事人及辯
    護人雖知上開證據資料為傳聞證據，但於本院準備程序及審
    判期日中均表示同意或無意見而不予爭執，且迄至言詞辯論
    終結前亦未再聲明異議，本院審酌上開證據資料製作時之情
    況尚無違法不當等瑕疵，且與本案具有關連性，認為以之作
    為證據應屬適當，揆諸前開規定，爰逕依刑事訴訟法第159
    條之5 規定，認前揭證據資料均例外有證據能力，合先敘明
    。
五、卷附其餘非供述證據，無傳聞法則之適用，與本案待證事實
    具有關連性，且無證據證明係公務員違法取得或製作之物，
    自得採為證據。
貳、有罪部分
一、訊據被告乙○○固坦承其於96年5 月間持用門號0000-00000
    0 號行動電話，甲○○曾於附表一所示之時間以附表一所示
    之電話撥打上開門號與其聯絡，表示欲購買海洛因，惟矢口
    否認有何販賣第一級毒品犯行，辯稱：其當時並無海洛因可
    販賣予甲○○，在甲○○抵達其住處後，即向甲○○表示無
    海洛因，並未交付海洛因與甲○○云云。辯護人則為被告辯
    稱：通訊監察譯文內容無法證明被告有販賣毒品之意思，更
    無法證明被告確有販賣毒品予甲○○，證人甲○○可能因偵
    查機關之誘導或為向被告報復而為不實之陳述等語。經查：
  (一)按施用毒品者供出毒品來源，因而破獲者，得減輕其刑，是
    該毒品來源之證言，屬有利於己之供述，縱無瑕疵，固亦不
    得作為認定犯罪之唯一證據，仍須以補強證據證明確與事實
    相符，但所謂「補強證據」，係指除該供述本身外，其他足
    以佐證該供述確具有相當程度真實性之證據而言，該項補強
    證據並非以證明犯罪構成要件之全部事實為必要，倘其得以
    佐證證人之證言，非屬虛構，能予保障所陳述事實之真實性
    ，即已充足。且得據以佐證者，雖非直接可以推斷該被告之
    犯罪，但以此項證據與購買毒品者之陳述為綜合判斷，若足
    以認定犯罪事實者，仍不得謂非補強證據。查被告確於附表
    一所示之時間，以門號0000-000000 號行動電話與甲○○聯
    絡後，在被告住處由姓名、年籍不詳之成年男子各交付海洛
    因1 包予甲○○，並各收取新臺幣（下同）500 元為對價，
    業據證人甲○○於警詢、偵訊時證述明確（偵卷第7 、35頁
    ），其於本院審理時亦證稱該通通話係其欲至被告住處談論
    海洛因交易等語（本院卷一第92頁），並有通訊監察譯文1
    份、通聯調閱查詢單1 紙在卷可稽（本院卷二第58、64頁、
    偵卷第28頁），且附表編號一所示時間之通話內容為：「A
    （甲○○）：笨哥！我阿欣仔，拿500 ，你要弄好一點給我
    。B （被告）：電話不要講啦！A ：好！」（本院卷二第58
    頁）顯係談論毒品交易對價及品質之談話，並參酌被告於偵
    訊及本院審理時亦自承上開通訊監察譯文內容係談論海洛因
    交易（偵卷第96頁、本院卷一第36、95頁），足證證人甲○
    ○上開證述屬實，此外，並有扣案如附表三編號一至三所示
    之物可資佐證，足認被告確有上開販賣海洛因之情事。
  (二)證人甲○○雖於本院審理時翻異前詞，改稱附表一所示時間
    、地點係撥打電話予被告，要求被告轉達其友人，由被告友
    人販賣海洛因予伊云云（本院卷一第92頁），惟依證人甲○
    ○於警詢、偵訊及本院審理時之證述內容，該名被告友人實
    係「被告之小弟」，依通訊監察內容，與甲○○達成海洛因
    交易合意之人係被告，被告與甲○○約定在被告住處交易後
    ，即指示該姓名、年籍不詳之「小弟」出面交付海洛因並收
    取販賣海洛因之對價，從而，被告與該名姓名、年籍不詳之
    「小弟」自有販賣海洛因之犯意聯絡，均屬販賣第一級毒品
    之共同正犯；證人甲○○於本院審理時改稱係與該名「小弟
    」為海洛因交易，此部分證言與卷存證據相違，顯係迴護被
    告之詞，無從憑信。至被告雖辯稱其待甲○○抵達其住處後
    ，即告知甲○○無海洛因，並未實際交付海洛因予甲○○云
    云，惟觀諸被告與甲○○於96年5 月7 日晚間7 時16分許、
    96年5 月10日上午9 時58分許之通訊監察譯文（本院卷二第
    70、92頁），被告無意願販賣海洛因予甲○○時，係斷然於
    電話交談中表示「不要」、「不方便」等語，直接拒絕甲○
    ○，而衡諸常情，被告亦無必要特意使甲○○赴其住處再行
    拒絕，徒增二人間之尷尬，是其上開辯解顯係卸責之詞，不
    足採信。
  (三)按販賣毒品之所謂販賣行為，須行為人主觀上有營利意圖，
    且客觀上有販入或賣出毒品行為，即足構成，至於實際上是
    否已經獲利，則非所問；必也始終無營利之意思，而以原價
    或低於原價有償讓與他人，方難謂為販賣行為，而僅得以轉
    讓罪論處（參照最高法院93年度臺上字第1651號判決要旨）
    。又販賣海洛因毒品本無一定價格，各次買賣之價格，當亦
    各有差異，隨供需雙方之資力、關係之深淺、需求之數量、
    貨源之充裕與否、販賣者對於資金之需求如何即殷切與否，
    以及政府查緝之態度，進而為各種不同之風險評估，而為機
    動性之調整，是其價格標準，自非一成不變，且販賣者從各
    種「價差」或「量差」或係「純度」謀取利潤方式，或有差
    異，然其所圖利益之非法販賣行為目的，則屬相同，並無二
    致。觀諸卷附通訊監察譯文1 份（詳見本院卷二），被告販
    賣第一級毒品海洛因之模式，顯係依施用毒品者之需求，轉
    向中盤或大盤購買海洛因後，將之販賣毒品與施用毒品者之
    小盤販賣者，其交易方式仍屬販賣毒品。又販賣毒品之利得
    ，除經坦承犯行，或價量俱臻明確外，委難查得實情，除非
    別有事證足認係按同一價量委買或轉售，而確未牟利者外，
    尚難執此遽認非法販賣之證據有所未足；被告與證人甲○○
    並非至親深交，倘上開交付毒品予證人甲○○之過程中，毫
    無利益可圖，被告焉有可能願在每次接獲證人甲○○之電話
    後，即為之探詢張羅海洛因毒品？被告所為如附表一所示各
    次販賣毒品犯行，雖因未察知其販賣毒品確實數量，且因毒
    品復無固定價格，而無從確知其獲利金額若干，惟毒品危害
    防制條例所處罰之「販賣」毒品罪，所著重者為在主觀上有
    藉以牟利之惡性，及對毒品之擴散具有較有償或無償轉讓行
    為更嚴重之危害性，被告「營利」之意圖係從客觀之社會環
    境、情況及證人、物證等資料，依據證據法則綜合研判認定
    ；衡諸毒品海洛因量微價高，且依一般社會通念以觀，販賣
    行為在通常情形下均係以牟利為其主要誘因及目的，從而，
    舉凡其有償交易，除足反證其確另基於某種非圖利本意之關
    係外，通常尚難因無法查悉其販入價額作為是否高價賣出之
    比較，諉無營利之意思，阻卻販賣犯行之追訴。本案被告確
    有販賣毒品予甲○○之行為，已經調查屬實，考量社會大眾
    均知買賣海洛因係非法行為之客觀社會環境，且本案復無何
    跡證足認被告係按同一價量委買或轉售，依據前開積極證據
    及經驗法則綜合研判，堪認被告交付海洛因予證人甲○○並
    收取現款，係基於營利之意所為，自屬販賣海洛因，要屬明
    確。
  (四)綜上，本案事證已臻明確，被告所為如附表一所示各次販賣
    第一級毒品犯行均堪認定，其辯解不足採信，應依法論科。
二、論罪科刑之理由：
  (一)被告行為後，於98年5 月5 日修正之毒品危害防制條例，業
    於98年5 月20日公布，並已生效施行。按行為後法律有變更
    者，適用行為時之法律，但行為後之法律有利於行為人者，
    適用最有利於行為人之法律，刑法第2 條第1 項定有明文。
    按販賣第一級毒品之刑罰，依修正前第4 條第1 項所規定為
    ：「製造、運輸、販賣第一級毒品者，處死刑或無期徒刑；
    處無期徒刑者，得併科新臺幣1000萬元以下罰金。」修正後
    同法第4 條第1 項之規定則將刑度提高為：「製造、運輸、
    販賣第一級毒品者，處死刑或無期徒刑；處無期徒刑者，得
    併科新臺幣2000萬元以下罰金。」比較上述修正前、後之毒
    品危害防制條例相關條文，修正後該條例第4 條第1 項之法
    定刑顯較修正前同條項規定為高，是修正後該條例規定並無
    較有利於被告之情形，依刑法第2 條第1 項前段規定，本案
    自應依被告行為時即修正前之毒品危害防制條例相關規定論
    處。
  (二)核被告所為如附表一所示犯行，均係犯修正前毒品危害防制
    條例第4 條第1 項販賣第一級毒品罪。又被告先後為販賣而
    持有海洛因之低度行為，應各為販賣之高度行為所吸收，均
    不另論罪。被告就附表一所示各次犯行，與某姓名、年籍不
    詳之成年男子有犯意聯絡及行為分擔，應論以共同正犯。被
    告所犯如附表一所示各罪，犯意有別，行為互殊，應予分論
    併罰。
  (三)被告前因施用毒品案件，經本院以91年度訴字第25號判決處
    有期徒刑6 月確定，於91年10月14日易科罰金執行完畢，有
    臺灣高等法院被告前案紀錄表1 份可稽，是其於有期徒刑執
    行完畢後，5 年以內故意再犯本案有期徒刑以上之各罪，均
    為累犯，除法定本刑為死刑及無期徒刑部分不得加重外，應
    依刑法第47條第1 項規定，各加重其刑。
  (四)按修正前毒品危害防制條例第4 條第1 項之罪法定刑為「死
    刑或無期徒刑；處無期徒刑者，得併科1000萬元以下罰金」
    ，然同為販賣第一級毒品之人，其原因動機不一，犯罪情節
    未必盡同，或有大盤毒梟者，亦有中、小盤之分，甚或僅止
    於吸毒者友儕間為求互通有無之有償轉讓者亦有之，其販賣
    行為所造成危害社會之程度自屬有異，法律科處此類犯罪，
    所設之法定最低本刑卻同為「無期徒刑，得併科1000萬元以
    下罰金」，不可謂不重。於此情形，倘依其情狀處以相當之
    有期徒刑，即足以懲儆，並可達防衛社會之目的者，自非不
    可依客觀之犯行與主觀之惡性二者加以考量其情狀，是否有
    可憫恕之處，適用刑法第59條之規定酌量減輕其刑，期使個
    案裁判之量刑，能斟酌至當，符合比例原則。查被告先後販
    賣海洛因予甲○○2 次，所獲取之對價均僅為500 元，販賣
    毒品數量非鉅，揆其販賣情節，因價格、數量尚微，與大量
    出售第一級毒品以賺取巨額利潤者，顯屬有別，以被告情節
    論，惡性尚非重大不赦，若以修正前毒品危害防制條例第4
    條第1 項所規定之法定本刑而科處販賣既遂部分最輕本刑無
    期徒刑，實屬情輕法重，在客觀上足以引起一般之同情，即
    有堪資憫恕之處（最高法院98年度臺上字第3126號判決意旨
    可資參照），本院認依其情狀分別處以相當之有期徒刑，已
    足以懲儆，並可達防衛社會之目的，爰就其販賣第一級毒品
    各次犯行，適用刑法第59條規定，酌量減輕其刑；至刑有加
    重及減輕部分，並均依法先加後減之。
  (五)爰審酌被告明知海洛因為第一級毒品，使用容易成癮，濫行
    施用，非但對施用者身心造成傷害，且多有施用致死之案例
    ，而因其成癮性，常使施用者經濟地位發生實質改變而處於
    劣勢，容易造成家庭破裂戕害國力，為國家嚴格查禁之違禁
    物，仍不顧其販賣對象可能面臨之困境，加以販賣，其販賣
    行為助長毒品流通，致生危害於社會及他人身體健康甚鉅，
    犯後復未見悔意，暨考量其犯罪目的、動機等一切情狀，認
    公訴人請求量處無期徒刑之刑，尚屬過重，爰分別量處如附
    表一主文欄所示之刑，並定其應執行刑，以示懲儆。
  (六)沒收部分：
    1.按犯毒品危害防制條例第4 條之罪者，其供犯罪所用或因
      犯罪所得之財物應予沒收，如全部或一部不能沒收時，追
      徵其價額或以其財產抵償之，該條例第19條第1 項規定甚
      明。由此項規定觀之，必限於所得者為金錢以外之其他財
      物而無法沒收時，始應追徵其價額。如所得財物為金錢而
      無法沒收時，則應以其財產抵償之，不發生追徵價額之問
      題（最高法院89年度臺上字第6946號、91年度臺上字第55
      83號判決要旨參照）。且該條規定屬相對沒收主義之立法
      ，依該條規定宣告沒收者，以屬於被告所有之供犯罪所用
      或因犯罪所得之物為限（最高法院93年度臺上字第462 號
      判決意旨參照）。又所謂「其因犯罪所得之財物」，並不
      以當場搜獲扣押者為限；而販賣毒品所得之對價，不問其
      中何部分屬於成本，何部分屬於犯罪所得之財物，應均予
      沒收，始與上開法條之規定符合；且因犯罪所得之財物，
      亦不能與正常營利事業計算營利所得之情形，相提並論（
      最高法院65年度第5 次刑庭庭推總會議決議意旨參照）。
      經查，被告與上開姓名、年籍不詳之成年男子先後販賣海
      洛因予甲○○2 次，並獲取如附表一所示之財物，該等販
      毒對價依被告與甲○○之交易狀態，已經收取，雖未經扣
      案，惟無法證明已經滅失，且屬被告與該姓名、年籍不詳
      之成年男子共同犯毒品危害防制條例第4 條之罪所得之財
      物，應依毒品危害防制條例第19條第1 項規定，分別諭知
      與上開姓名、年籍不詳之共犯連帶沒收如附表一主文欄所
      示，如全部或一部不能沒收時，以其二人之財產連帶抵償
      之。
    2.扣案如附表三編號一至三所示分裝毒品之吸管1 支、葡萄
      糖粉1 盒、夾鏈袋1 包等物，均為被告所有之物，且係供
      其為上開販賣海洛因犯行之用，業據被告供陳在卷（本院
      96年度訴字第2672號卷二第64頁反面），爰均依毒品危害
      防制條例第19條第1 項規定宣告沒收。至被告所使用之未
      扣案門號0000-000000 號行動電話，係不知情之張靜宜所
      有之物，非屬被告所有，業據被告陳明在卷（同上卷第64
      頁反面），有亞太行動資料查詢1 紙附卷為憑（本院卷一
      第69頁），尚無從宣告沒收。扣案如附表三編號四至八所
      示物品雖係被告所有之物，然與本案販賣毒品並無任何關
      連，業據被告陳述明確（本院96年度訴字第2672號卷二第
      64頁反面），復查無證據證明係供被告為前開犯罪所用或
      預備或所得之物，尚無從於本案宣告沒收，併此敘明。
、不另為不受理諭知部分
一、公訴意旨略以：被告乙○○意圖營利而基於販賣第一級毒品
    之犯意，於不詳時間、地點，向真實姓名年籍不詳、綽號「
    阿龍」之人販入第一級毒品海洛因，因認被告此部分係涉犯
    毒品危害防制條例第4條第1項販賣第一級毒品罪嫌。
二、按已經提起公訴之案件，在同一法院重行起訴者，應諭知不
    受理之判決，刑事訴訟法第303 條第2 項定有明文。被告所
    為上開販入第一級毒品海洛因之犯行，前已由臺灣彰化地方
    法院檢察署檢察官以96年度偵字第5366、9799、9935、1129
    8 號提起公訴，經本院以96年度訴字第2672號判決被告應執
    行有期徒刑20年，並由臺灣高等法院臺中分院以99年度上訴
    字第926 號判決駁回上訴在案，公訴人復就此部分販入第一
    級毒品犯行提起公訴，自屬就已經提起公訴之案件，在同一
    法院重行起訴，揆諸前揭法條，原應就此部分諭知不受理之
    判決，惟因公訴意旨認此部分與上開經論罪科刑部分有接續
    犯之實質上一罪關係，爰不另為不受理之諭知。
肆、無罪部分
一、公訴意旨另以：被告乙○○基於販賣第一級毒品海洛因之犯
    意，以門號0000-000000 號行動電話為販賣毒品之聯絡電話
    ，於附表二所示之時間，在被告住處販賣如附表二所示之海
    洛因予甲○○，因認被告此部分亦涉犯毒品危害防制條例第
    4 條第1 項販賣第一級毒品罪嫌。
二、按犯罪事實應依證據認定之，無證據不得認定其犯罪事實，
    又不能證明被告犯罪者，應諭知無罪判決，刑事訴訟法第15
    4 條第2 項、第301 條第1 項分別定有明文。而刑事訴訟上
    證明之資料，無論為直接證據或間接證據，均須達於通常一
    般之人均不致有所懷疑，而得確信其真實之程度，始得據為
    有罪之認定，若其關於被告是否犯罪之證明未能達此程度，
    而有合理之懷疑存在，致使無從形成有罪之確信，根據「罪
    證有疑，利於被告」之證據法則，即不得據為不利被告之認
    定，此有最高法院76年臺上字第4986號判例可稽。又按施用
    毒品者所稱毒品係向某人購買之供述，須補強證據以擔保其
    供述之真實性；蓋施用毒品者供出毒品來源，因而查獲其他
    正犯或共犯者，毒品危害防制條例設有減輕其刑之規定，其
    有為偵查機關誘導或為邀輕典而為不實陳述之可能，是其供
    述之真實性自易使一般人產生合理之懷疑。又此所謂之補強
    證據，必須與施用毒品者關於相關毒品交易之供述，具有相
    當程度之關連性，且足使一般人對於施用毒品者之供述無合
    理之懷疑存在，而得確信其為真實者，始足當之（最高法院
    99年度臺上字第5123號判決意旨參照）。
三、公訴意旨認被告涉犯上揭販賣第一級毒品罪嫌，係以證人甲
    ○○於警詢及偵訊之證述、通訊監察譯文等，為其論據。訊
    據被告堅決否認有何上開販賣第一級毒品犯行，辯稱：其未
    於上開時間、地點販賣毒品予甲○○等語；辯護人則為被告
    辯稱：通訊監察譯文無法證明被告有販賣海洛因之情事等語
    。
四、經查，證人甲○○固於警詢及偵訊時證稱於附表二所示之時
    間與被告電話聯絡後，在被告住處以500 元對價向被告購得
    海洛因1 包等語，惟其於本院審理時則改稱：96年5 月5 日
    下午4 時19分許（即附表一編號二所示時間）固係至被告住
    處談論毒品交易事宜，但同日晚間9 時42分許僅係至被告住
    處聊天等語（本院卷一第92頁），就其於該日晚間9 時42分
    許赴被告住處所為何事，前後所述迥異，已難遽予採信。復
    觀諸附表二所示時間之通訊監察譯文內容為：「A （甲○○
    ）：兄仔，我阿欣！要過去喔！B （被告）：好！」（本院
    卷二第64頁）該通訊監察所得內容僅足以證明被告與甲○○
    確有相約在被告住處見面，而無從證明被告與甲○○是否確
    有見面、見面後商談何事、是否與海洛因交易相關或僅係聊
    天等節，該通訊監察譯文既無法證明此等攸關被告販賣第一
    級毒品犯行成立與否之情事，其補強證人甲○○證述之程度
    ，即尚未達於通常一般人均不致有所懷疑，而得確信施用者
    之指證為真實之程度，自無法作為補強證人甲○○證述之補
    強證據。此外，遍查全卷亦無其他證據足以補強證人甲○○
    之證述，此部分證據自屬不足。
五、綜上，上開部分均僅有施用毒品者即證人甲○○前後不符之
    指證，尚乏足資補強其證述之補強證據，此部分尚未達於通
    常一般人均不致有所懷疑，而得確信證人甲○○於警詢、偵
    訊之指證為真實之程度，復查無其他證據足證被告確有此部
    分販賣第一級毒品犯行，自屬不能證明被告犯罪，應為被告
    無罪之諭知。
據上論斷，應依刑事訴訟法第299 條第1 項前段、第301 條第1
項前段，修正前毒品危害防制條例第4 條第1 項、毒品危害防制
條例第19條第1 項，刑法第2 條第1 項前段、第11條、第28條、
第47條第1 項、第59條、第51條第5 款，判決如主文。
本案經檢察官鄭智文到庭執行職務。
中    華    民    國    99    年    9     月    9     日
                  刑事第一庭    審判長法官  余仕明
                                法      官  葛永輝
                                法      官  楊舒嵐
以上正本證明與原本無異。
如不服本判決應於收受判決後10日內向本院提出上訴書狀，並應
敘述具體理由；其未敘述上訴理由者，應於上訴期間屆滿後20日
內向本院補提理由書(均須按他造當事人之人數附繕本)「切勿逕
送上級法院」。
中    華    民    國    99    年    9     月    9     日
                                書  記  官  陳如玲
附表一：
┌─┬──────┬──────┬────┬─────┬─────────────┐
│編│    時間    │甲○○使用之│販賣對價│ 所犯罪名 │           主文           │
│號│            │電話        │（新臺幣│          │                          │
│  │            │            │）      │          │                          │
├─┼──────┼──────┼────┼─────┼─────────────┤
│一│96年5 月3 日│中華電信市話│500 元  │修正前毒品│乙○○共同販賣第一級毒品，│
│  │上午11時44分│0000000 號  │        │危害防制條│累犯，處有期徒刑拾陸年陸月│
│  │許          │            │        │例第4 條第│。因犯罪所得之財物新臺幣伍│
│  │            │            │        │1 項販賣第│佰元與姓名、年籍不詳之成年│
│  │            │            │        │一級毒品罪│男子連帶沒收之，如全部或一│
│  │            │            │        │          │部不能沒收時，以其二人之財│
│  │            │            │        │          │產連帶抵償之。扣案如附表三│
│  │            │            │        │          │編號一至三所示之物均沒收。│
├─┼──────┼──────┼────┼─────┼─────────────┤
│二│96年5 月5 日│中華電信市話│500 元  │   同上   │乙○○共同販賣第一級毒品，│
│  │下午4 時19分│0000000 號  │        │          │累犯，處有期徒刑拾陸年陸月│
│  │許          │            │        │          │。因犯罪所得之財物新臺幣伍│
│  │            │            │        │          │佰元與姓名、年籍不詳之成年│
│  │            │            │        │          │男子連帶沒收之，如全部或一│
│  │            │            │        │          │部不能沒收時，以其二人之財│
│  │            │            │        │          │產連帶抵償之。扣案如附表三│
│  │            │            │        │          │編號一至三所示之物均沒收。│
└─┴──────┴──────┴────┴─────┴─────────────┘
附表二：
┌────────┬────────┬────┬────────┐
│      時間      │甲○○使用之電話│販賣對價│      備註      │
├────────┼────────┼────┼────────┤
│96年5 月5 日晚間│中華電信市話    │500 元  │即起訴書附表編號│
│9 時42分許      │0000000 號      │        │3 所示部分      │
└────────┴────────┴────┴────────┘
附表三：
┌──┬───────┬─────────┬─────────┐
│編號│   扣案物     │    數量          │       備註       │
├──┼───────┼─────────┼─────────┤
│ 一 │分裝毒品之吸管│1 支              │供附表一編號一、二│
│    │              │                  │所示犯罪所用      │
├──┼───────┼─────────┼─────────┤
│ 二 │葡萄糖粉      │1 盒              │同上              │
├──┼───────┼─────────┼─────────┤
│ 三 │夾鏈袋        │1 包              │同上              │
├──┼───────┼─────────┼─────────┤
│ 四 │海洛因        │5 包              │與本案無關之物    │
│    │              │（毛重4.1 公克1包 │                  │
│    │              │、0.9 公克1 包、毛│                  │
│    │              │重0.25公克3 包，合│                  │
│    │              │計淨重3.55公克）  │                  │
├──┼───────┼─────────┼─────────┤
│ 五 │甲基安非他命  │1 包              │與本案無關之物    │
│    │              │（淨重0.27公克）  │                  │
├──┼───────┼─────────┼─────────┤
│ 六 │注射針筒      │2 支              │與本案無關之物    │
├──┼───────┼─────────┼─────────┤
│ 七 │抵癮劑        │2 包              │與本案無關之物    │
├──┼───────┼─────────┼─────────┤
│ 八 │現金          │新臺幣3500元      │與本案無關之物    │
└──┴───────┴─────────┴─────────┘
附錄論罪科刑法條：
毒品危害防制條例第4條第1項
製造、運輸、販賣第一級毒品者，處死刑或無期徒刑；處無期徒
刑者，得併科新臺幣 2 千萬元以下罰金。

司法院資訊處製作；財團法人民間司法改革基金會備份。
